【裁判字號】    90,易,1490
【裁判日期】    901231
【裁判案由】    贓物
【裁判全文】
臺灣屏東地方法院刑事判決                          九十年度易字第一四九號
    公  訴  人  臺灣屏東地方法院檢察署檢察官
    被      告  丙○○
右列被告因贓物案件，經檢察官提起公訴（九十年度偵字第五一六、一一六○號），
本院判決如左：
     主  文
丙○○故買贓物，處有期徒刑陸月，如易科罰金，以參佰元折算壹日。
     事  實
丙○○明知姓名年籍不詳綽號「進財」者所持有之KOMATSU牌、產品序號21038號之
PC300LC-5型挖土機，係來路不明之贓物（按為鄭彥文所有，於民國八十七年六月三
十日上午六時三十分許，在台中縣后里鄉○○村○○路路旁所失竊），仍於八十八年
十一月間，在高雄縣大寮鄉上寮村「立發砂石場」處，交付現款新臺幣（下同）八十
萬元予以買受後供己使用，嗣於九十年一月十日為警循線查獲。
     理  由
壹、有罪部分
一、訊據被告丙○○矢口否認故買贓物之犯行，辯稱：伊與綽號「進財（或阿財）」
    者，以九十二萬元成交這部挖土機，伊先付八十萬元，要他提出來源證明後，再
    付餘款十二萬元，可是他都沒來再來云云。經查，前揭挖土機為失竊之贓物，經
    被害人甲○○辨識特徵後指認具領無誤，並提出原始進口報單及報案紀錄表各一
    紙為憑，復經出售該挖土機與被害人甲○○之證人黃武結證屬實，洵堪認定。按
    物品買賣，買受人少有未略事查驗出處者，且為保障自身權益，其慎重之程度，
    恆隨標的物之價值而提高，此為常情。本件挖土機為價值不菲之重型機具，訊據
    被告陳稱其從事砂石場現場管理工作，就此業務相關之機具交易，理應檢視相關
    來源證明文件等資料，自具較常人為高之知識，要難諉為不知。惟訊據被告供承
    ：該綽號「進財」者，伊其以前不認識他，是他自己到砂石場來向伊兜售，他沒
    說何來，伊亦未問等語（見九十年度偵字第一一六○號卷第五九頁背面），足見
    被告並非自正常通路購買本件挖土機，且該等出售機具之綽號「進財」者，亦非
    被告所熟識，而有可信賴之情事，乃被告輕忽以對，不唯於無任何證明文件之情
    況下，未詳加查究是否具合法來源，竟猶支付高達八十萬元之現款，購入此其自
    身亦無法證明合法擁有之機具，在在大違情理，被告所辯不知來路不明云云，委
    無可採，其具贓物之認識，要堪認定，本件事證明確，犯行洵堪認定，應予依法
    論科。
二、核被告所為，係犯刑法第三百四十九條第二項之故買贓物罪。爰審酌被告素行，
    犯罪之動機、手段、目的、所得利益、所生損害及犯後態度等一切情狀，量處如
    主文所示之刑。被告行為後，刑法第四十一條犯最重本刑為三年以下有期徒刑以
    下之刑之罪，受六個月以下有期徒刑或拘役之宣告，因身體、教育、職業、家庭
    之關係，執行顯有困難者，得易科罰金之規定，就所犯之罪法定最重本刑刑度，
    業經修正為五年以下有期徒刑，並改列為第四十一條第一項前段，經總統於九十
    年一月十日公布，同年月十二日生效，本件被告所犯前揭罪名符合修正後之規定
    ，且屬有利於被告，應依同法第二條第一項前段，適用修正後之第四十一條第一
    項規定為易科罰金折算標準之諭知。
貳、不另為無罪諭知部分
一、公訴意旨另以：被告於八十九年二月間在「立發砂石場」，向一不詳姓名年籍綽
    號「虎斑」者，以四萬五千元之價格購買來路不明之車號ＶＪ─三五七二號小貨
    車，認其另涉有刑法第三百四十九條第二項之故買贓物罪嫌，與前揭論罪科刑之
    部分，有連續犯之裁判上一罪關係。公訴意旨認被告涉有故意購買失竊之車號Ｖ
    Ｊ─三五七二號小貨車，無非以該未懸車牌之小貨車確屬被害人丁○○失竊之贓
    物，而被告前已有故買前揭失竊挖土機之殷鑑，卻仍未要求賣主交付車籍資料，
    有違常情，足見其有贓物之認識，所辯不足採信為論據。訊據被告則矢口否認故
    買贓物犯行如故，空言以其未因該部小貨車未懸車牌，且其未查驗任何車籍證件
    即予購入有何違常之處置辯。
二、經查：
（一）細究本件被告歷來之供述，被告初於八十九年十二月二十二日下午八時第一次
      警訊時，否認本件於「立發砂石場」所查獲之車號ＶＪ─三五七二號小貨車，
      與其有任何之關連。嗣經警方根據該小貨車上所黏「吉順汽車保養廠」貼紙，
      尋訪該保養廠業主蕭仁富，另訪查「立發砂石場」會計郭曉菁，渠二人均指證
      被告為管領該小貨車者，被告始於同日下午十時二十五分第二次警訊時改稱：
      該小貨車是伊於八十九年二月中旬，在高雄縣大寮鄉○○村○○○道路旁發現
      久無人置理，遂將之移入上寮村伊工作之砂石場內，復於同年十一月初，再將
      之移至萬丹鄉之砂石場等情。而被告上開二度警訊，未有隻字片語提及係自綽
      號「虎斑」之人購入此車者，經本院勘驗全程錄音之警訊錄音帶無訛，製有勘
      驗筆錄可稽，亦據證人即承辦員警乙○○到庭結證無訛，被告謂警方未予其辯
      解有關其係向綽號「虎斑」者購入該車之機會云云，顯與事實不符。從而，被
      告迨經解送臺灣屏東地方法院檢察署訊問時，關於其將此久無人置理之車輛移
      供己用部分，與上開第二次警訊供述一致而無瑕疵，至其所另為係向綽號「虎
      斑」者購入之辯詞，則復未能提出任何證據方法供本院調查審認，顯為臨訟杜
      撰之詞，無可採信。查被告就其管領本件車號ＶＪ─三五七二號小貨車之緣由
      ，前後供述迥異，衡諸常情，其因管領該贓車驟遭警方偵訊所為之供述，諒不
      及權衡思索利害關係，洵然較諸事後翻異者可採，被告關於其係善意向綽號「
      虎斑」者購入該小貨車之供詞，較諸其係擅自取用他人車輛之情節輕微，核屬
      卸責之詞，難信屬實，應以其係見該小貨車久無人置理，遂將之移入自己實力
      支配之下，以為己用之供述可採。
（二）按刑法第三百三十七條規定之侵占罪，其客體限於遺失物、漂流物或其他離本
      人所持有之物。遺失物，指本人無拋棄意思，偶然喪失其持有之物；漂流物，
      則指隨水漂流之遺失物，其緣由均乃非因他人外力之介入而偶然喪失其持有。
      「其他離本人所持有之物」既所例示遺失物、漂流物等之概括規定，仍以符合
      上開情形之客體，例如沈沒物、逸脫之家禽畜、經風吹離之物..... 等脫離本
      人占有之物，始得涵攝於「其他離本人所持有之物」之要件中。茲失竊之贓物
      ，就原權利人無拋棄意思而言，固與遺失物、漂流物或其他離本人所持有之物
      相同，然其乃由於他人之犯罪致脫離原權利人之管領支配，與遺失物、漂流物
      之性質有間，非屬其他離本人所持有之物。且失竊之贓物，雖其所有人或持有
      人無法為事實上之占有管領，然對所有人而言，其法律上之支配關係並不因之
      而有改變，從而竊取他人失竊之贓物，仍屬破壞他人之支配關係，並建立新之
      持有支配關係之行為，要無解於竊盜之罪責。
（三）茲衡諸車輛除非毀損或老舊至不堪使用，否則鮮有棄置之常情，本件被告既欲
      該小貨車充為載運工具加以利用，而將之移置自己實力支配之下，則被告顯然
      認為該車洵有堪用程度之價值。再者，汽車號牌為行車之許可憑證，係證明車
      輛之合法來源，被告智慮無缺，明知該車未懸車牌，理應戒慎慮其來源可疑，
      諒知該車非無主之棄物，雖被告竊取該車之時、地與被害人丁○○指訴之情節
      不符，無從認定該車係被告竊自被害人丁○○之手，惟其主觀上就該車係屬他
      人所有既有所預見，卻仍移置自己實力支配之下，則其具竊盜之未必故意，堪
      可認定。綜據上述，公訴意旨認被告明知車號ＶＪ─三五七二號小貨車為贓物
      ，猶故予買受，涉有故買贓物罪嫌，容有誤會，而本院復查無其他積極證據足
      資證明及認定被告犯有該項罪行，因公訴意旨認此與前揭論罪科刑部分有連續
      犯之裁判上一罪關係，爰不另為無罪之諭知。
三、至被告知該車號ＶＪ─三五七二號小貨車非無主之棄物，卻仍移置自己實力支配
    之下，所涉竊盜罪嫌，此一社會事實關係，未經檢察官擇為訴訟客體而起訴，非
    本院所得審究，附此敘明。
據上論斷，應依刑事訴訟法第二百九十九條第一項前段，刑法第二條第一項前段、第
三百四十九條第二項、第四十一條第一項，罰金罰鍰提高標準條例第一條前段、第二
條，判決如主文。
中      華      民      國      九十      年    十二    月    三十一    日
                                          法  官  蔡憲德
右正本證明與原本無異。
對於本判決如有不服應於收受送達後十日內向本院提出上訴書狀上訴於台灣高等法院
高雄分院並按他造當事人之人數附具繕本。
                                          書記官  林鴻仁
中      華      民      國      九十      年      十二  月    三十一    日
附錄本案論罪科刑法條
刑法第三百四十九條第二項
搬運、寄藏、故買贓物或為牙保者，處五年以下有期徒刑、拘役或科或併科一千元以
下罰金。


司法院資訊處製作；財團法人民間司法改革基金會備份。
